臺灣高等法院高雄分院刑事判決
110年度交上易字第128號
上  訴  人  
即  被  告  陳志遠


上列上訴人因公共危險案件，不服臺灣澎湖地方法院110年度交
易字第17號，中華民國110年9月17日第一審判決（起訴案號：臺
灣澎湖地方檢察署110年度偵字第320號），提起上訴，本院判決
如下：
    主  文
原判決關於宣告刑部分撤銷。
甲○○經原判決所判處之「吐氣所含酒精濃度達每公升零點二五毫
克以上而駕駛動力交通工具罪」（構成累犯），處有期徒刑陸月
，併科罰金新臺幣壹萬元，有期徒刑如易科罰金，罰金如易服勞
役，均以新臺幣壹仟元折算壹日。 
    事實及理由
壹、程序事項：刑事訴訟法第348條規定已於民國110年6月16日
    公布，同年月18日生效施行。而本案是於110年11月2日才繫
    屬本院，並非刑事訴訟法施行法第7之13條所規定仍適用修
    正前規定之案件，故應適用修正後刑事訴訟法第348條之規
    定，先予說明。又修正後刑事訴訟法第348條第3項規定：「
    上訴得明示僅就判決之刑、沒收或保安處分一部為之」，而
    其立法理由指出：「為尊重當事人設定攻防之範圍，並減輕
    上訴審審理之負擔，容許上訴權人僅針對刑、沒收或保安處
    分一部提起上訴，其未表明上訴之認定犯罪事實部分，則不
    在第二審之審判範圍。如為數罪併罰之案件，亦得僅針對各
    罪之刑、沒收、保安處分或對併罰所定之應執行刑、沒收、
    保安處分，提起上訴，其效力不及於原審所認定之各犯罪事
    實，此部分犯罪事實不在上訴審審查範圍」。故依據現行法
    律的規定，科刑事項已可不隨同其犯罪事實而單獨成為上訴
    之標的，且於上訴人明示僅就科刑事項上訴時，第二審法院
    即不再就原審法院所認定之犯罪事實為審查，而應以原審法
    院所認定之犯罪事實，作為論認原審量刑妥適與否的判斷基
    礎。本件上訴人即被告甲○○（下稱被告）於本院準備程序及
    審判程序中，均已陳明其上訴意旨為：「原審量刑過重、希
    望改判較輕之刑」，並明示只對原審之科刑提起上訴，至於
    原審所為之其他判決內容，則不在其上訴範圍（見本院卷第
    49、79頁）。依據前述說明，本院僅就原審判決量刑妥適與
    否進行審理，至於原審判決其他部分，則非本院審查範圍，
    先予指明。
貳、本案據以審查量刑妥適與否之原審所認定之犯罪事實、所犯
    罪名
一、犯罪事實：被告於110 年5 月5 日上午9 點到10點左右，在
    澎湖縣馬公市東衛里全家便利超商附近工地飲用保力達藥酒
    後，應知吐氣之酒精濃度達每公升0.25毫克，不得駕駛動力
    交通工具，仍於同日上午10點50分左右，自上述地點酒後駕
    駛車牌號碼00-0000 號自用小貨車上路，沿馬公市陽明路東
    往西方向行駛，於同日上午11點左右，在陽明路與文光路口
    停等紅燈時，因超越停止線，在馬公市文山國中（應為文光
    國中）前為警攔查，發現其散發酒味疑有酒駕，遂於同日上
    午11點25分，對其施以酒精濃度測試，測得其吐氣後所含酒
    精成分達每公升0.36毫克，查悉上情。　　
二、所犯罪名：刑法第185 條之3 第1 項第1 款的不能安全駕駛
    動力交通工具罪。
參、上訴論斷的理由：
一、被告上訴意旨主要為：被告患有肝硬化，需要定期接受追蹤
    治療，且被告家中尚有未成年子女需要被告扶養，而被告為
    家中重要經濟來源，原審所判處的刑度，將使被告需入監執
    行，對被告而言實屬過重，請求改判較輕之刑。
二、刑的加重減輕事由：被告前因不能安全駕駛動力交通工具之
    公共危險案件，經臺灣澎湖地方法院以106 年度馬交簡字第
    113號刑事判決，判處有期徒刑6 月確定，於107 年2月21日
    易科罰金執行完畢，有臺灣高等法院被告前案紀錄表在卷可
    證。其受有期徒刑執行完畢，於5 年內故意再犯前述有期徒
    刑以上之罪，符合刑法第47條第1 項構成累犯的要件，故依
    法加重其法定刑的最高度刑。又被告上述構成累犯之前案執
    行完畢的時間，與其犯本件犯行的時間相差約3 年2月，為
    刑法第47條第1 項所規定「5 年」期間的中期；而被告上述
    構成累犯的前案，雖是易科罰金執行完畢，但本案與前案所
    犯乃是罪名相同之罪，足見其未因前案執行完畢而知道警惕
    ，確有特別惡性及對刑罰反應力薄弱的情形，故無司法院釋
    字第775 號解釋意旨所稱：「依刑法第47條第1 項規定加重
    最低本刑，將導致被告所受刑罰超過其所應負擔罪責，使其
    人身自由因此遭受過苛侵害」的狀況存在。因此，被告本件
    犯行應依刑法第47條第1 項規定加重其最低本刑。
三、原審是在審酌：「被告除前述構成累犯的前科外，另於102 
    、103 、106 年間曾因公共危險犯行，分別經臺灣澎湖地方
    檢察署檢察官為緩起訴處分及經法院各判處有期徒刑3 月、
    6 月確定，有被告前案紀錄表在卷可證，足見其已歷經多次
    因酒駕遭處罰，理應對自身行為嚴加控管，卻仍漠視自身安
    危、仍不記取教訓、罔顧公眾道路通行之安全，於飲酒後駕
    駛自用小貨車行駛於公眾往來之道路，並違反交通規則，對
    公眾交通往來顯已造成高度危險。但念及被告犯後坦承犯行
    ，本件呼氣酒測濃度為每公升0.36毫克，並未嚴重超出法定
    值，另考量被告自陳高中畢業的智識程度、為模板工人、每
    月收入狀況、家中尚有1 名未成年子女需其扶養，及被告其
    他家庭經濟生活狀況」等一切情狀後，而對被告上述犯行量
    處有期徒刑7月。
四、原審對被告量處前述刑度，雖然已經依刑法第57條規定而詳
    為審酌，但原審判決所載：「被告除前述構成累犯的前科外
    ，『另於』106 年間曾因公共危險犯行，經法院判處有期徒刑
    6 月確定」部分，依照臺灣高等法院被告前案紀錄表所載，
    被告106年間之公共危險犯行即是其前述構成累犯的前科，
    其該年度並無另犯其他公共危險案件；再者，原審判決所載
    ：「被告另於102 、103 年間曾因公共危險犯行，分別經臺
    灣澎湖地方檢察署檢察官為緩起訴處分及經法院判處有期徒
    刑3 月確定」部分，依照臺灣高等法院被告前案紀錄表、臺
    灣澎湖地方檢察署檢察官102年度速偵字第150號緩起訴處分
    書、臺灣澎湖地方法院103年度馬交簡字第74號刑事判決所
    示（見本院卷第37至41頁），其實為同一案件，只是因為被
    告經檢察官為緩起訴處分後，未履行緩起訴處分條件，故其
    緩起訴處分遭撤銷，並經檢察官聲請簡易判決處刑。綜上所
    述，原審顯有錯認被告公共危險前案次數而誤為不利於被告
    之量刑審酌的不當。因此，被告主張原審量刑過重而提起上
    訴，為有理由（但本院並非以被告所稱之其個人身體健康及
    家庭經濟狀況，而認原審量刑過重，併予說明；又被告上訴
    意旨所另提及「假設其為初犯，與其他實務判決相較，應判
    處何種刑度較為適當」部分，乃是以與事實不符之假設而為
    主張，自無可採，亦予說明），應由本院將原判決關於宣告
    刑部分予以撤銷改判。
五、本院綜合考量以下事項，就被告本件經原審所判處之「吐氣
    所含酒精濃度達每公升零點二五毫克以上而駕駛動力交通工
    具罪」，量處如主文欄所載的刑度及如易科罰金、易服勞役
    的折算標準：
　㈠被告酒後所駕駛的交通工具為自用小貨車，行駛的地點為一
    般道路，遭查獲時所測得的吐氣中酒精濃度數值為每公升0.
    36毫克，及在此等犯罪情節下，其酒後駕駛行為對用路人的
    交通安全所帶來的危險性。
　㈡本次是被告第3 次為不能安全駕駛動力交通工具犯行，前2次
    的犯罪時間分別為102年間、106 年間（參見臺灣高等法院
    被告前案紀錄表、臺灣澎湖地方法院103年度馬交簡字第74
    號、106 年度馬交簡字第113號刑事簡易判決書），足見其
    無法知所警惕、反覆再犯，但其本次再犯的時間，距其前次
    犯行已有相當期間。
　㈢被告始終坦承犯行的犯後態度。
　㈣被告學歷為高中畢業的智識程度、從事模板工人的工作、個
    人生活、健康、家庭、經濟狀況（參見被告於本院卷第83頁
    的陳述、被告於本院卷第13頁所提出之診斷證明書）及其他
    刑法第57條各款所規定的事項。
據上論斷，應依刑事訴訟法第369 條第1 項前段，判決如主文。
本案經檢察官陳建佑提起公訴，檢察官鍾忠孝到庭執行職務。
中　　華　　民　　國　　110 　年　　12　　月　　29　　日
                  刑事第四庭    審判長法  官  黃建榮
                                      法  官  任森銓
                                      法  官  陳君杰
以上正本證明與原本無異。
不得上訴。
中　　華　　民　　國　　110 　年　　12　　月　　29　　日
　　　　　　　　　　　　　　　　　　　書記官　吳璧娟　　
附錄本判決論罪科刑法條：
中華民國刑法第185條之3第1項
駕駛動力交通工具而有下列情形之一者，處2年以下有期徒刑，
得併科20萬元以下罰金：
一、吐氣所含酒精濃度達每公升零點二五毫克或血液中酒精濃度
    達百分之零點零五以上。
二、有前款以外之其他情事足認服用酒類或其他相類之物，致不
    能安全駕駛。
三、服用毒品、麻醉藥品或其他相類之物，致不能安全駕駛。